臺灣板橋地方法院交通事件裁定　　　　99年度交聲字第3322號
原處分機關　交通部公路總局臺北區監理所板橋監理站
異　議　人
即受處分人　姜賴月英
上列異議人即受處分人因違反道路交通管理處罰條例案件，不服
原處分機關民國99年9 月30日板監裁字第裁00-000000000號處分
，聲明異議，本院裁定如下：
    主      文
原處分撤銷。
姜賴月英不罰。
    理      由
一、原處分意旨略以：異議人即受處分人姜賴月英於民國98年10
    月15日下午5 時20分許，騎乘車牌號碼038-BLS 號重型機車
    ，行經新北市○○區○○路2 段90巷，因有紅燈左轉之違規
    行為，經新北市政府警察局海山分局海山派出所員警攔停舉
    發。嗣原處分機關另以異議人因有無照駕駛之違規行為，另
    以板監字第410002347 號舉發違反道路交通管理事件通知單
    逕行舉發之。該舉發違反道路交通管理事件通知單嗣寄存於
    板橋新海郵局以為送達。又因異議人未依規定自動繳納罰鍰
    ，或未依規定到案聽候裁決，原處分機關乃依道路交通管理
    處罰條例第21條第1 項第1 款規定，於99年9 月30日以板監
    裁字第裁00-000000000號違反道路交通管理事件裁決書，對
    異議人裁處罰鍰新臺幣（下同）9,000 元在案。
二、本件異議意旨略以：異議人為誠實納稅、知法守法之善良百
    姓，如確有違反道路交通管理處罰條例案件，絕不會延遲繳
    納罰鍰。本件舉發違反道路交通管理事件通知單所載違規時
    間，距今已年餘，異議人從未收受該舉發違反道路交通管理
    事件通知單，而無法於應到案日期前自動繳納罰鍰，異議人
    因此須繳納延遲之罰金，相關單位應有相對之行政瑕疵，爰
    依法聲明異議等語。
三、按汽車駕駛人之行為有下列情形之一，當場不能或不宜攔截
    製單舉發者，得逕行舉發：一、闖紅燈或平交道；二、搶越
    行人穿越道；三、在道路收費停車處所停車，不依規定繳費
    ；四、不服指揮稽查而逃逸，或聞消防車、救護車、警備車
    、工程救險車之警號不立即避讓；五、違規停車或搶越行人
    穿越道，經各級學校交通服務隊現場導護人員簽證檢舉；六
    、行經設有收費站、地磅之道路，不依規定停車繳費或過磅
    ；七、經以科學儀器取得證據資料證明其行為違規，道路交
    通管理處罰條例第7 條之2 第1 項定有明文。交通違規事件
    之舉發方式影響人民權益至鉅，交通稽查人員得逕行舉發之
    情形，應由法律明文規定。是汽車駕駛人之違規事實非有上
    述情形之一，交通稽查人員即應予攔停當場掣單舉發，不得
    逕行舉發之。
四、經查，異議人即受處分人姜賴月英於98年10月15日下午5 時
    20分許，騎乘車牌號碼038-BLS 號重型機車，行經新北市○
    ○區○○路2 段90巷，因有紅燈左轉之違規行為，經新北市
    政府警察局海山分局海山派出所員警攔停舉發；嗣原處分機
    關另以異議人因有無照駕駛之違規行為，另以板監字第4100
    02347 號舉發違反道路交通管理事件通知單逕行舉發之等情
    ，為異議人所不爭執，並有原處分機關板監裁字第裁00-000
    000000號違反道路交通管理事件裁決書、板監字第41000234
    7 號舉發違反道路交通管理事件通知單、送達證書及臺北縣
    政府警察局北縣警交大字第C00000000 號舉發違反道路交通
    管理事件通知單各1 紙在卷可查。是原處分機關因異議人有
    「未領有駕駛執照駕駛機器腳踏車」之違規行為，以其違反
    道路交通管理處罰條例第21條第1 項第1 款規定逕行舉發之
    。然該條款之違規行為，並非道路交通管理處罰條例第7 條
    之2 第1 項第1 款至第6 款所列各款得逕行舉發之事由，又
    本件亦非經以科學儀器取得證據資料證明其行為違規。從而
    ，本件舉發程序即與道路交通管理處罰條例第7 條之2 規定
    不符。則異議人縱有原舉發機關所指違規行為，然其舉發程
    序既不合於法定程序，原處分機關逕行舉發並遽為裁決處分
    ，即非允當，應由本院撤銷原處分，併為異議人不罰之諭知
    ，用期適法。
據上論斷，應依道路交通事件處理辦法第19條前段，裁定如主文
。
中    華    民    國    100     年    2     月  8    日
                        交通法庭  法  官  謝梨敏
上列正本證明與原本無異。
如不服本裁定，應於裁定送達後五日內敘明抗告理由，向本院提
出抗告狀。
                                  書記官 林怡君
中    華    民    國    100     年    2     月  8     日